---
title: "Clase 10 TEORICO CLASE 6"
author: "RAFAEL TRUJILLO - Estadistica 1 "
date: "18 /09/ 2025"
output: 
  html_document:
    theme: journal
    toc: true
    toc_float: true
    collapsed: true
    smooth_scroll: true
    highlight: kate
    code_folding: show
    
---

# EJEMPLO 6 Clase 6

 De una determinada empresa se conocen los siguientes datos, referidos al volumen de ventas 
(miles de U$S) y al gasto en publicidad (miles de U$S) de los últimos 6 años: 

```{r}
gastos = c(16,32,48,56,64,80)
ventas = c(100,150,200,220,300,320)

plot(gastos, ventas,
     col="red",
     main="Ventas según gastos en publicidad",
     xlab="Gastos en publicidad (miles USD)",
     ylab="Ventas en miles de USD")
```
##Que indica el diagrama de dispersión?
Se observa una relación lineal y directa entre los gastos en publicidad y el 
volumen de ventas. 
En el rango de valores del estudio,  a medida que aumentan los gastos en 
publicidad se observa un aumento en las ventas.


```{r}
cov(gastos, ventas)
```
La COVARIANZA FUE DE 1896 (miles USD)^2
Interpretación:  Sxy= 1896 > 0  →relación lineal y directa entre los gastos en publicidad y el volumen de ventas.

```{r}
cor(gastos, ventas)
```
Coef. de Person dio 0.978051
Interpretación: relación lineal directa y fuerte entre los gastos en publicidad y el volumen de ventas

```{r}
modelo=lm(ventas~gastos)
modelo
```
  b: 3,627. En promedio, el volumen de ventas aumenta en U$S 3627 por cada U$S 1000 que aumenta la inversión en publicidad de la empresa. 
  a: 36,041. En promedio, se espera que el volumen de ventas sea de U$S 36041 cuando no se realiza inversión en publicidad (Publicidad = 0)

```{r}
plot(gastos, ventas,
     col="red",
     main="Ventas según gastos en publicidad",
     xlab="Gastos en publicidad (miles USD)",
     ylab="Ventas en miles de USD")

abline(modelo, col="red", lwd=2)
```

```{r}
cor(gastos,ventas)^2
```
Coeficiente de determinación = 0,9566 o 95,66%
Interpretación:   
 El modelo tiene un buen ajuste  a los datos. 
• El 95,66% de la variación observada en el volumen de ventas se explica por la variación en los gastos en publicidad.
 • El restante 4,34%  lo explican otras variables. 
 
##Que volumen de ventas de la empresa se prodia esperar en un año que se gaste de publicidad?

Si gasto 60 mil USD, tengo unas ventaas de 253,661 miles de USD
```{r}
36.041+3.627*(60)
```

Si gasto 20 mil USD
```{r}
36.041+3.627*(20)
```
Si gasto 150 mil USD (El modelo solo se ajusta dentro del rango de estudio, en tanto este resultado no es valido)
```{r}
36.041+3.627*(150)
```
Hay que tener cuidado cuando se hace un estudio fuera del rango de estudio.
Es debido a el valor de 150 mil UD se encuentra fuera del rango de estudio. Es riesgoso predecir fuera del rango.


Para agregar excel al RMarkdown se necesita una libreria

chunck
install.packages("readxl")

```{r}
install.packages("readxl")
```

```{r}
library(readxl)
datos = read_excel("\Users\r1210\Downloads\editorial.csv")
```


