---
title: "Clase 10 TEORICO CLASE 6"
author: "RAFAEL TRUJILLO - Analitica de Datos "
date: "18 /09/ 2025"
output: 
  html_document:
    theme: journal
    toc: true
    toc_float: true
    collapsed: true
    smooth_scroll: true
    highlight: kate
    code_folding: show
    
---

# EJERCICIO 3

## Parte A

a) Es una Variable Aleatoria discreta (Porque solamente puede tomar un conjunto finito de valores)

## Parte B Gráfica de Distribución de probabilidad
```{r}
x = seq(2,12,1)

y = c(0.01, 0.01, 0.02, 0.03, 0.04, 0.06, 0.08, 0.10, 0.15, 0.30, 0.20)

plot(x, y, 
     type="h",
     lwd=5,
     col="red",
     main="Distribución de probaabilidades",
     xlab="Meses",
     ylab="Probabilidad de Ventas de autos",
     sub="Elaboración propia")


```
En la gráfica se observa una asimetría negativa, sesgo izquierdo y esto de muestra que los valores más probables son los mayores. Es decir que es más probable que el desarrollo sean luego de los 10 meses. 

## Parte c  Hallar la MODA de X e indicar su significado en el contexto del problema.

La MODA es 11 meses. Lo más probable es que demoren 11 meses para desarrollar. 

## Parte D . Hallar la función de distribución de probabilidad acumulada F(X).

F(x) = Prob.Acumulada = c(0.01, 0.02, 0.04, 0.07, 0.11, 0.17, 0.25, 0.35, 0.50, 0.80, 1.00)

```{r}
Prob.Acumulada = c(0.01, 0.02, 0.04, 0.07, 0.11, 0.17, 0.25, 0.35, 0.50, 0.80, 1.00)
data= data.frame(x,y, Prob.Acumulada)
```

## Parte E  Hallar la probabilidad de demorar en la investigación más de 6 y menos de 10 meses.

P(X>6 y X<10) = P(7=< x >= 9) = P(x=7) + P(x=8) + P(x=9) = 0.24

## Parte F.   Si ya se demoró 6 meses, halle la probabilidad de demorar menos de 10. 

P(x< 10 meses|x> 6 meses) = P("x<10" interseccion "x>6")/P("x>6") = 0.24/(1-0.11) = 0.2697

## Parte G.  Calcular el valor esperado (μ) de X  

