---
title: "Control 3"
author: "PAULA ADJEMIAN, GERMAN ADJEMIAN Y RAFAEL TRUJILLO - Estad칤stica I"
date: "25/09/2025"
output: 
  html_document:
    theme: journal
    toc: true
    toc_float: true
    collapsed: true
    smooth_scroll: true
    highlight: kate
    code_folding: show
    
---

# PRACTICO 4 EJERCICIO 1 SOLUCION
 
*Una consultora en Business Analytics encuest칩 a 250 j칩venes sobre dos variables de inter칠s: 칂
- Fandom musical favorito (X): Swifties (Taylor Swift), Arianators (Ariana Grande), BTS Army (BTS), Carpenters (Sabrina Carpenter), Bad Bunnies (Bad Bunny) 
- Plataforma de streaming preferida: Spotify, Apple Music, YouTube Music. 

Los resultados se resumen en la siguiente tabla:*

```{r}
col1_ej1= c(50,25,20,15,25)
col2_ej1= c(30,15,10,10,15)
col3_ej1= c(10,20,30,15,10)

TDE_ej1 = cbind(col1_ej1,col2_ej1,col3_ej1)

rownames(TDE_ej1)= c("Swifties","Arianators","BTS Army","Carpenters","Bad Bunnies")
colnames(TDE_ej1)= c("Spotify","Apple Music","Youtube Music")

addmargins(TDE_ej1)
```


## 1.1 Calcula la tabla de porcentajes:  % Perfil Fila.  A partir de la tabla de % Perfil Fila, comenta acerca de la posible asociaci칩n entre el fandom y la plataforma favorita. Interpreta las diferencias: 쯤u칠 fandom prefiere m치s Apple Music?, 쯖u치l se inclina a YouTube Music?, 쯖u치l a Spotify?   

```{r}
TDE_Perfil_Fila_ej1 =  prop.table(TDE_ej1, margin=1)*100
addmargins(TDE_Perfil_Fila_ej1, margin = 2) 
```
Comentario: Por un lado Los Swifties (el 55.5556%), los Arianators (el 41.6667%) y los Bad Bunnies (el 50%) parecen preferir Spotify. Mientras que Los BTS Army parecen tener preferencia del 50% por Youtube Music y Los Carpenters tienen ambas principales preferencias del 37,5% por Spotify y Youtube Music.

## 2.2 Si las variables fueran independientes, 쯖u치l es el n칰mero esperado de Swifties que preferir칤an Apple Music? 쮺u치l es el n칰mero esperado de Carpenters que preferir칤an Spotify?

```{r}
chisq.test(TDE_ej1, correct=F)$expected
```

Comentarios: Asumiendo que las variables fueran independientes
El n칰mero esperado de Swifties que preferir칤an Apple Music es de 24 fans
El n칰mero esperado de Carpenters que preferir칤an Spotify es de 18 fans

## 2.3  Calcula el estad칤stico Chi-Cuadrado. Interpreta su valor en el contexto del ejercicio. 

```{r}
chi_cuadrado_ej1=chisq.test(TDE_ej1, correct=F)$statistic
chi_cuadrado_ej1
```

Comentario: El valor de Chi cuadrado = 31.33556. Esto se interpreta diciendo que las variables de Fandom y Plataformas est치n asociadas.

## 2.3 Calcula el coeficiente V- Cramer e interpreta el valor en el contexto del ejercicio.  

```{r}
n_ej1 = 300
p_ej1 = 2
VCramer_ej1 = sqrt(chi_cuadrado_ej1/(n_ej1*p_ej1))
VCramer_ej1
```
VCramer = 0.2285299
Comentario: Esto se interpreta diciendo que las variables Fandom y Plataformas est치n fuertemente asociadas.

#PRACTICO 4 EJERCICIO 3

*La siguiente tabla de doble entrada nos muestra los ingresos familiares de 73736 hogares del pa칤s 
por nivel educativo del jefe/a de hogar:*

```{r}
col1_ej3= c(4207,4917,2807,885,290)
col2_ej3= c(3459,6850,5258,2094,829)
col3_ej3= c(1389,5027,4678,2848,1274)
col4_ej3= c(539,2637,3250,2581,1241)
col5_ej3= c(367,2668,4074,5379,4188)

TDE_ej3 = cbind(col1_ej3,col2_ej3,col3_ej3,col4_ej3,col5_ej3)

rownames(TDE_ej3)= c("Sin educaci칩n media","Educaci칩n media","Educaci칩n superior inconclusa",
                     "Educaci칩n superior","Maestr칤a o doctorado")
colnames(TDE_ej3)= c("Menos de 25","25-50","50-75","75-100","100 o m치s")

addmargins(TDE_ej3)
```
## 3.1 쯈u칠 porcentaje de familias tienen un jefe de hogar con educaci칩n superior e ingresos mayores a $100 mil? 

```{r}
TDE_Perfil_Total_ej3 =  prop.table(TDE_ej3)*100
addmargins(TDE_Perfil_Total_ej3) 
```
Comentario: El porcentaje de familias que tienen un jefe de hogar con educaci칩n superior e ingresos mayores a $100 mil es de 7.2949441%

## 3.2 쯈u칠 porcentaje de familias con jefes de hogares de educaci칩n media gana $100 mil o m치s?

```{r}
TDE_Perfil_Fila_ej3 =  prop.table(TDE_ej3, margin=1)*100
addmargins(TDE_Perfil_Fila_ej3, margin = 2)
```

Comentario: El porcentaje de familias con jefes de hogares de educaci칩n media gana $100 mil o m치s es de 39.015014%

## 3.3 쯈u칠 porcentaje de familias con jefe de hogar de educaci칩n media gana $75 mil o m치s? 

```{r}
porcentaje3_ej3 = 11.932667 + 12.072944
porcentaje3_ej3
```

Comentario: El porcentaje de familias con jefe de hogar de educaci칩n media gana $75 mil o m치s es de 24.00561%

## 3.4 쯈u칠 porcentaje de familias con ingresos entre 50-75 mil tiene jefe de hogar con nivel educativo de Maestr칤a o Doctorado?

```{r}
TDE_Perfil_Columna_ej3 =  prop.table(TDE_ej3, margin=2)*100
addmargins(TDE_Perfil_Columna_ej3, margin = 1)
```

Comentario: El porcentaje de familias con ingresos entre 50-75 mil tiene jefe de hogar con nivel educativo de Maestr칤a o Doctorado es de 8.372766%

#PRACTICO 4 EJERCICIO 4

*Se realiz칩 un estudio con el objetivo de determinar si existe asociaci칩n entre la red social preferida (Facebook, Instagram, LinkedIn) y el nivel educativo de las personas (Primario, Secundario, Terciario). 
La siguiente tabla de doble entrada resume los datos recogidos en una muestra de uruguayos:*

```{r}
col1_ej2= c(145,107,91)
col2_ej2= c(298,367,215)
col3_ej2= c(67,86,138)

TDE_ej2 = cbind(col1_ej2,col2_ej2,col3_ej2)

rownames(TDE_ej2)= c("Primario","Secundario","Terciario")
colnames(TDE_ej2)= c("Facebook","Instagram","LinkedIn")

addmargins(TDE_ej2)
```

## 4.1 Calcula la tabla de porcentajes:  % Perfil Fila.  A partir de la tabla de % Perfil Fila, comenta acerca de la posible asociaci칩n entre la red social preferida y el nivel educativo de las personas. 

```{r}
TDE_Perfil_Fila_ej2 =  prop.table(TDE_ej2, margin=1)*100
addmargins(TDE_Perfil_Fila_ej2, margin = 2) 
```
Comentario: En todos los niveles de educaci칩n de las personas la red social preferida es Instagram, con valores en primario de 58.43137%, secundario 65.53571% y terciario 48.42342%. Mientras que con LinkedIn se ve un claro incremento en a medida que aumenta el nivel de eduaci칩n, llegando al valor de 31.08108%.

## 4.2 Calcula el valor de Chi-cuadrado 洧2.  Interpreta el valor obtenido en el contexto del ejercicio.

```{r}
chisq.test(TDE_ej2, correct=F)$expected
chi_cuadrado_ej2=chisq.test(TDE_ej2, correct=F)$statistic
chi_cuadrado_ej2
```
Comentario: El valor de Chi cuadrado = 70.68928. Esto se interpreta diciendo que las variables de nivel educativo y red social est치n asociadas.

