---
title: "Control 4"
author: "PAULA ADJEMIAN, GERMAN ADJEMIAN Y RAFAEL TRUJILLO "
date: "18 /10/ 2025"
output: 
  html_document:
    theme: journal
    toc: true
    toc_float: true
    collapsed: true
    smooth_scroll: true
    highlight: kate
    code_folding: show
    
---

# EJERCICIO 1 PRACTICO 5

¿El interés del público (medido por las búsquedas de “Bitcoin” en Google) puede ayudar a 
predecir el precio del BTC? 

Un equipo de analistas financieros está explorando si el interés público por el Bitcoin, medido a través del volumen de búsquedas en Google, tiene relación con el precio de esta criptomoneda. El objetivo es usar herramientas estadísticas para examinar si existe una relación entre el volumen de búsqueda del término “Bitcoin” en Google Trends (índice de 0 a 100) y el precio mensual promedio en los últimos 24 meses. 

Las variables de estudio son:  
• Volumen de búsqueda del término “Bitcoin” en Google Trends (índice de 0 a 100). 
• Precio promedio mensual del Bitcoin (miles de USD) en los últimos 24 meses. 

```{r}
library(readxl)
datos = read_excel("C:/Users/r1210/OneDrive/Documents/A-Estudio/UCU/Materias/2025/2Semestre2025/Estadistica1/Base_Datos/Google_Bitcoin.xlsx")

```

## 1.1 Representa los datos en un diagrama de dispersión para visualizar la relación entre el volumen de búsquedas en Google y el precio del Bitcoin.
```{r}
plot(datos$Trends, datos$Precio_BTC,
     col="red",
     main="Busquedas de Bitcoin en Google y precio promedio mensual de la criptomoneda",
     xlab="Volumen de busquedad en Google Trends (índice de 0 a 100)",
     ylab="Precio promedio mensual en miles de USD")
```
INTERPRETACIÓN: En el diagrama de dispersión se observa, una relación lineal y directa entre el volumen de búsqueda y el precio promedio mensual.
En el rango de valores del estudio, a medida que aumentan el volumen de búsqueda se observa un aumento en el precio promedio mensual.

##1.2 Reporta e interpreta la covarianza entre el volumen de búsquedas y el precio del Bitcoin. 

```{r}
cov(datos$Trends,datos$Precio_BTC)
```

La COVARIANZA FUE DE 686436.3 (miles USD*índice de búsqueda)
INTERPRETACIÓN:  Sxy= 686436.3 > 0 -> relación lineal y directa entre el volumen de búsqueda y precio del Bitcoin.

##1.3 Reporta e interpreta el coeficiente de correlación lineal entre el volumen de búsquedas y el precio del Bitcoin.  

```{r}
cor(datos$Trends,datos$Precio_BTC)
```

Coef. de Person dio 0.9842251
INTERPRETACIÓN: Es una relación lineal directa y fuerte entre el volumen de búsquedas y el precio precio del Bitcoin.

##1.4 Reporta el modelo de regresión lineal que permite predecir el precio del Bitcoin en función del volumen de búsquedas en Google. 
```{r}
modelo_Bitcoin = lm(datos$Precio_BTC~datos$Trends)
modelo_Bitcoin
```
```{r}
plot(datos$Trends, datos$Precio_BTC,
     col="red",
     main="Busquedas de Bitcoin en Google y precio promedio mensual de la criptomoneda",
     xlab="Volumen de busquedad en Google Trends (índice de 0 a 100)",
     ylab="Precio promedio mensual en miles de USD")

abline(modelo_Bitcoin)
```
##1.5 Interpreta los coeficientes del modelo del ítem 4 en el contexto del problema.  

INTERPRETACIÓN:
  b: 1523. En promedio, el precio del Bitcoin aumenta en U$S 1527 por cada incremento de 1 punto del índice de búsqueda que aumenta según el volumen de búsqueda en Google Trends. 
  a: -28417. Estadisticamente este valor del interceptor no tiene interpretación debido a que los datos llegan hasta un índice de búsqueda de 30. 

##1.6 Reporta el coeficiente de determinación R2 e interpreta su valor en el contexto del problema.  

```{r}
cor(datos$Trends,datos$Precio_BTC)^2
```
Coeficiente de determinación = 0,9686991 o 96,87%
Interpretación:   
  El modelo tiene un buen ajuste  a los datos. 
  El 96.87% de la variación observada en el precio del Bitcoin se explica por la variación en el volumen de búsqueda en Google Trends.
  El restante 3.31%  lo explican otras variables. 
  
##1.7 Utiliza el modelo del ítem 4 para predecir el precio del Bitcoin cuando el volumen de búsquedas alcanza un índice de 90. 

```{r}
-28417+1523*(90)
```
INTERPRETACIÓN: Si el indice de volumen de búsqueda de Bitcoin es de 90, el precio de la cripto moneda será de 108653 USD


# EJERCICIO 2 PRÁCTICO 5
## 2.1
```{r}
dia = seq(1,10)
likes = c(150,200,250,300,350,400,450,500,550,600)
ventas_diarias = c(25,30,35,45,50,55,63,72,79,95)

plot(likes,ventas_diarias,
     main="Relación entre likes y ventas diarias",
     sub = "Elaboración Propia",
     ylab = "Ventas diarias (miles de dólares)",
     xlab = "Cantidad de likes diarios"
     )
abline(lm(ventas_diarias ~ likes ), col = "red", lwd = 2)
```
Interpretación: 
En el diagrama de dispersión, podemos observar una tendencia ascendemnte en las ventas a medida que aumentan los likes en las publicaciones de redes sociales.

## 2.2
```{r}
cov(likes,ventas_diarias )
```
La covarianza fue de 3380.556 likes por miles de dólares
Interpretación: como la covarianza fue mayor a cero, podemos decir que se observa un arelación lineal y directa entre las dos variables. Lo cual significa, que si aumentan los likes, las ventas tenderán a aumentar.

## 2.3

```{r}
cor(ventas_diarias,likes)
```
La correlación lineal de Pearson fue 0.9900407. Por ende, podemos interpretar ese resultado como relación lineal fuerte.

## 2.4
```{r}
modelo_2 = lm(ventas_diarias ~ likes )
summary(modelo_2)
```
El intercepto es -0.418182 y la pendiente 0.147515. Por ende la ecuación para el modelo es:
-0.418182 + 0.147515 * Ventas_diarias 

## 2.5

El intercepto nos dice que si no hubieran likes las ventas serían de -0.418182 miles de dólares, lo cual, es imposible en la vida real tener ventas negativas.

La pendiente nos dice cuanto aumentan las ventas diarias por cada like, en este caso, 0.147515 miles de dólares.

# 2.6

```{r}
cor(ventas_diarias,likes)^2
```
Interpretación: El coeficiente de determinación R2, mide qué tan bien se ajusta a los datos la ecuación de regresión. En este caso es 0.9801805 o 98.02%.

Lo cual quiere decir que aproximadamente el 98.02% de la variabilidad de la demanda se explica por los cambios en el likes en la publicación de la red social, lo que
significa que el modelo es muy bueno para predecir la demanda según los likes.

## 2.7

```{r}
-0.418182 + 0.147515 * 490
```
Si la publicación tiene 490 likes el modelo predice 71.86417 ≈ 72 ventas diarias. 

## 2.8

```{r}
observado_ej2 = 79
predict_ej2 = -0.418182 + 0.147515 * 550
residual_ej2 = observado_ej2 - predict_ej2
residual_ej2
```
El residual dio -1.715068.
Interpretación:
El modelo sobreestimó el valor real, es decir, la predicción fue 1.715068 mayor al valor observado.


# EJERCICIO 3 PRÁCTICO 5
## 3.1
```{r}
Punto_venta <- seq(1, 7)
Precio <- seq(5,11)
Demanda <- c(200, 185, 179, 151, 120, 105, 80)

plot(Precio, Demanda,
     main = "Relación PRECIO-DEMANDA",
     sub = "Elaboración Propia",
     xlab = "Precio del Producto",
     ylab = "Demanda del producto")
abline(lm(Demanda ~ Precio), col = "red", lwd = 2)
```
Interpretación: En el diagrama de dispersión, se puede observar una tendencia descendente clara en la demanda a medida que los precios aumentan. La línea roja trazada y ajustada en base al modelo de regresión lineal (lineal model). Por ende, al visualizar la gráfica se observa una relación lineal negativa (auque no sabemos aún si es fuerte, moderada o débil).

##3.2
```{r}
cov(Precio, Demanda)
```
#Interpretación: Cuando los precios aumentan la demanda tiende a disminuir y viceversa.

##3.3
```{r}
cor(Precio, Demanda)
```
#Interpretación: La correlación es de -0.9880834, este valor define la fuerza de la asociación lineal entre las variables Precio y Demanda, en este caso al estar comprendido entre -0.70 y -1.0 indica una asociación fuerte, casi perfecta.

##3.4
```{r}
modelo <- lm(Demanda ~ Precio)
summary(modelo)
```
El intercepto es 311.143 y la pendiente -20.679.
Por ende la ecuación para el modelo es:
311.143 - 20.679 * Precio 
(Intercepto - Pendiente * Variable Independiente)

##3.5
Interpretación:

Intercepto
Si el producto tuviera un precio de $0 (hipotéticamente),
la empresa podría vender aproximadamente 311 unidades.Este valor nos da
el punto de inicio de la línea de predicción.

Pendiente
Por cada aumento de $1 en el precio, la demanda disminuye
en promedio 20.68 unidades. Esto refleja la relación negativa
entre precio y demanda: a mayor precio, menor cantidad vendida.

Conclusión
Ambos coeficientes son altamente significativos, por
lo que el precio es un buen indicador y predictor de la demanda.

##3.6
```{r}
cor(Precio, Demanda)^2
```
Interpretación: El coeficiente de determinación R2, mide qué tan bien
se ajusta a los datos la ecuación de regresión. En este caso es 0.976
o 97.6% (podemos confirmar esto con el resumen del modelo que vimos
antes,Multiple R-squared:  0.9763).

Esto quiere decir que aproximadamente el 97.6% de la variabilidad de la
demanda se explica por los cambios en el precio del producto, lo que
significa que el modelo es muy bueno para predecir la demanda según el precio.

##3.7
```{r}
311.143 - 20.679 * 8
```
Si  el precio se fija en 8, la demanda sería de 145.711 ≈ 146 según este modelo.

##3.8
```{r}
observado <- 151
predict <- 311.143 - 20.679 * 8
residual <- observado - predict
residual

```

