---
title: "Control 6"
author: "PAULA ADJEMIAN, GERMAN ADJEMIAN Y RAFAEL TRUJILLO - Analitica de Datos "
date: "29 /10/ 2025"
output: 
  html_document:
    theme: journal
    toc: true
    toc_float: true
    collapsed: true
    smooth_scroll: true
    highlight: kate
    code_folding: show
    
---

# PRACTICO 7 EJERCICIO 1

Una empresa de comercio electrónico vende productos de tecnología mediante su tienda online. La 
gerencia de marketing digital desea entender cómo la inversión mensual en publicidad en redes 
sociales (Facebook , TikTok , Instagram, X) influye en las ventas mensuales. 

Las variables recolectadas son: 
• Mes: mes en el que se registraron la inversión en publicidad y las ventas 
• RRSS: inversión en publicidad en Facebook, TikTok, Instagram y X, en dólares. 
• Ventas: ventas registradas, en miles de dólares 

```{r}
library(readxl)
datos = read_excel("ecommerce.xlsx")
```

##a) Reportar y comentar el diagrama de dispersión.

```{r}
plot(datos$RRSS, datos$Ventas,
     col="red",
     main="Ventas mensuales según gastos en publicidad",
     xlab="Inversion en publicidad (USD)",
     ylab="Ventas en miles de USD")
```
Se observa una relación lineal y directa entre los gastos en publicidad y el 
volumen de ventas. 
En el rango de valores del estudio son de 2000 a 6100 usd en inversión en publicidad y las ventas de 5800 a 16600 usd. Además a medida que aumentan los gastos en publicidad se observa un aumento en las ventas.

## b) Reportar y comentar el coeficiente de correlación lineal que asocia las ventas y la inversión en publicidad en las redes. 

```{r}
cor(datos$RRSS,datos$Ventas)
```
Coef. de Person dio 0.8436
Interpretación: Se observa una relación lineal directa y fuerte entre los gastos en inversión en publicidad y las ventas de tecnología.

##c) Reportar la ecuación del modelo de regresión lineal. El modelo debe ser entrenado con el 75% de los datos recolectados. INCOMPLETO

```{r}
set.seed(4987654)

train = sample(nrow(datos),nrow(datos)*0.70) 

test  =(-train)

modelo=lm(datos$Ventas~datos$RRSS, data= datos, subset=train)
modelo

reg = modelo
```
  b: 0.002333. 
  Interpretación: En promedio, las ventas aumenta en U$S 2.333 por cada U$S 1000 que aumenta la inversión en publicidad de la empresa. 
  a: 0.775114. 
  Interpretación: En promedio, se espera que las ventas sea de U$S 775.11 cuando no se realiza inversión en publicidad (Publicidad = 0)
  
## d) Probar la hipótesis de la significación de la regresión lineal. 

```{r}
summary(reg) 
```

  Ho = 0  y H1 != 0 
  Comparamos con el alpha (nivel de significación 5%) 

  Se realiza la decision de las hipotesis. En este caso la decision fue: Rechazar Ho (p-value=1.01e-9) y aceptamos H1
  Conclusión: "Basándonos en la evidencia de una muestra de entrenamiento de n=33 clientes de la tienda online podemos concluir con un nivel de significación del 5%. (Nivel de confianza de 95%) que hay una relación lineal significativa entre las Ventas y la variable inversion en publicidad (RECHAZAMOS Ho)"
  
##e) Interpretar la pendiente de la ecuación del modelo de regresión lineal en el contexto del problema. 

MIRAR MÁS ARRIBA QUE CREO QUE YA LA INTERPRETE.