---
title: "Control 5 Estadistica 1"
author: "PAULA ADJEMIAN, GERMAN ADJEMIAN Y RAFAEL TRUJILLO"
date: "14 /11/ 2025"
output: 
  html_document:
    theme: journal
    toc: true
    toc_float: true
    collapsed: true
    smooth_scroll: true
    highlight: kate
    code_folding: show
    
---
#Ejercicio 6 de Clase 11

Los pasajeros de una línea aérea llegan al azar y de manera independiente a la instalación de controles de seguridad en un aeropuerto internacional. La razón media de llegadas es de 8 personas por minuto.
 
## a) Calcule la probabilidad de que no haya llegadas en un periodo de 1 minuto.
```{r}
dpois(0, 8)
```

## b) Determine la probabilidad de que cuatro pasajeros o menos lleguen en un periodo de dos minutos.
2 minutos -> 16 pasajeros
P(X<=4) = 0.0004004
```{r}
ppois(4,16)
```
## c) Calcule la probabilidad de que no haya llegadas en un periodo de 20 segundos.
20 segundos (20/60) -> 0.3 
20 segundos -> 8*0.3/1 = 2.4 pasajeros

P(X=0) en 20 segundos = 0.0907

```{r}
dpois(0,2.4)
```
## d) Calcule la probabilidad de que lleguen al menos tres pasajeros en un periodo de 40 segundos.
40 segundos (40/60) -> 0.7
40 segundos -> 5.28 pasajeros

P(X>= 3) = 0.8970

```{r}
1-ppois(2, 5.28)
```
