---
title: "Control 3"
author: "PAULA ADJEMIAN, GERMAN ADJEMIAN Y RAFAEL TRUJILLO - Estadística I"
date: "25/09/2025"
output: 
  html_document:
    theme: journal
    toc: true
    toc_float: true
    collapsed: true
    smooth_scroll: true
    highlight: kate
    code_folding: show
    
---

# PRACTICO 4 EJERCICIO 1 SOLUCION
 
*Una consultora en Business Analytics encuestó a 250 jóvenes sobre dos variables de interés: Ç
- Fandom musical favorito (X): Swifties (Taylor Swift), Arianators (Ariana Grande), BTS Army (BTS), Carpenters (Sabrina Carpenter), Bad Bunnies (Bad Bunny) 
- Plataforma de streaming preferida: Spotify, Apple Music, YouTube Music. 

Los resultados se resumen en la siguiente tabla:*

```{r}
col1_ej1= c(50,25,20,15,25)
col2_ej1= c(30,15,10,10,15)
col3_ej1= c(10,20,30,15,10)

TDE_ej1 = cbind(col1_ej1,col2_ej1,col3_ej1)

rownames(TDE_ej1)= c("Swifties","Arianators","BTS Army","Carpenters","Bad Bunnies")
colnames(TDE_ej1)= c("Spotify","Apple Music","Youtube Music")

addmargins(TDE_ej1)
```


## 1.1 Calcula la tabla de porcentajes:  % Perfil Fila.  A partir de la tabla de % Perfil Fila, comenta acerca de la posible asociación entre el fandom y la plataforma favorita. Interpreta las diferencias: ¿qué fandom prefiere más Apple Music?, ¿cuál se inclina a YouTube Music?, ¿cuál a Spotify?   

```{r}
TDE_Perfil_Fila_ej1 =  prop.table(TDE_ej1, margin=1)*100
addmargins(TDE_Perfil_Fila_ej1, margin = 2) 
```
Comentario: Por un lado Los Swifties (el 55.5556%), los Arianators (el 41.6667%) y los Bad Bunnies (el 50%) parecen preferir Spotify. Mientras que Los BTS Army parecen tener preferencia del 50% por Youtube Music y Los Carpenters tienen ambas principales preferencias del 37,5% por Spotify y Youtube Music.

## 2.2 Si las variables fueran independientes, ¿cuál es el número esperado de Swifties que preferirían Apple Music? ¿Cuál es el número esperado de Carpenters que preferirían Spotify?

```{r}
chisq.test(TDE_ej1, correct=F)$expected
```

Comentarios: Asumiendo que las variables fueran independientes
El número esperado de Swifties que preferirían Apple Music es de 24 fans
El número esperado de Carpenters que preferirían Spotify es de 18 fans

## 2.3  Calcula el estadístico Chi-Cuadrado. Interpreta su valor en el contexto del ejercicio. 

```{r}
chi_cuadrado_ej1=chisq.test(TDE_ej1, correct=F)$statistic
chi_cuadrado_ej1
```

Comentario: El valor de Chi cuadrado = 31.33556. Esto se interpreta diciendo que las variables de Fandom y Plataformas están asociadas.

## 2.3 Calcula el coeficiente V- Cramer e interpreta el valor en el contexto del ejercicio.  

```{r}
n_ej1 = 300
p_ej1 = 2
VCramer_ej1 = sqrt(chi_cuadrado_ej1/(n_ej1*p_ej1))
VCramer_ej1
```
VCramer = 0.2285299
Comentario: Esto se interpreta diciendo que las variables Fandom y Plataformas están fuertemente asociadas.

#PRACTICO 4 EJERCICIO 3

*La siguiente tabla de doble entrada nos muestra los ingresos familiares de 73736 hogares del país 
por nivel educativo del jefe/a de hogar:*

```{r}
col1_ej3= c(4207,4917,2807,885,290)
col2_ej3= c(3459,6850,5258,2094,829)
col3_ej3= c(1389,5027,4678,2848,1274)
col4_ej3= c(539,2637,3250,2581,1241)
col5_ej3= c(367,2668,4074,5379,4188)

TDE_ej3 = cbind(col1_ej3,col2_ej3,col3_ej3,col4_ej3,col5_ej3)

rownames(TDE_ej3)= c("Sin educación media","Educación media","Educación superior inconclusa",
                     "Educación superior","Maestría o doctorado")
colnames(TDE_ej3)= c("Menos de 25","25-50","50-75","75-100","100 o más")

addmargins(TDE_ej3)
```
## 3.1 ¿Qué porcentaje de familias tienen un jefe de hogar con educación superior e ingresos mayores a $100 mil? 

```{r}
TDE_Perfil_Total_ej3 =  prop.table(TDE_ej3)*100
addmargins(TDE_Perfil_Total_ej3) 
```
Comentario: El porcentaje de familias que tienen un jefe de hogar con educación superior e ingresos mayores a $100 mil es de 7.2949441%

## 3.2 ¿Qué porcentaje de familias con jefes de hogares de educación media gana $100 mil o más?

```{r}
TDE_Perfil_Fila_ej3 =  prop.table(TDE_ej3, margin=1)*100
addmargins(TDE_Perfil_Fila_ej3, margin = 2)
```

Comentario: El porcentaje de familias con jefes de hogares de educación media gana $100 mil o más es de 39.015014%

## 3.3 ¿Qué porcentaje de familias con jefe de hogar de educación media gana $75 mil o más? 

```{r}
porcentaje3_ej3 = 11.932667 + 12.072944
porcentaje3_ej3
```

Comentario: El porcentaje de familias con jefe de hogar de educación media gana $75 mil o más es de 24.00561%

## 3.4 ¿Qué porcentaje de familias con ingresos entre 50-75 mil tiene jefe de hogar con nivel educativo de Maestría o Doctorado?

```{r}
TDE_Perfil_Columna_ej3 =  prop.table(TDE_ej3, margin=2)*100
addmargins(TDE_Perfil_Columna_ej3, margin = 1)
```

Comentario: El porcentaje de familias con ingresos entre 50-75 mil tiene jefe de hogar con nivel educativo de Maestría o Doctorado es de 8.372766%