---
title: "Clase 10 TEORICO CLASE 6"
author: "RAFAEL TRUJILLO - Analitica de Datos "
date: "18 /09/ 2025"
output: 
  html_document:
    theme: journal
    toc: true
    toc_float: true
    collapsed: true
    smooth_scroll: true
    highlight: kate
    code_folding: show
    
---

# práctico 7 EJERCICIO 3

## Parte A

a) Es una Variable Aleatoria discreta (Porque solamente puede tomar un conjunto finito de valores)

## Parte B Gráfica de Distribución de probabilidad
```{r}
x = seq(2,12,1)

y = c(0.01, 0.01, 0.02, 0.03, 0.04, 0.06, 0.08, 0.10, 0.15, 0.30, 0.20)

plot(x, y, 
     type="h",
     lwd=5,
     col="red",
     main="Distribución de probaabilidades",
     xlab="Meses",
     ylab="Probabilidad de Ventas de autos",
     sub="Elaboración propia")


```
En la gráfica se observa una asimetría negativa, sesgo izquierdo y esto de muestra que los valores más probables son los mayores. Es decir que es más probable que el desarrollo sean luego de los 10 meses. 

## Parte c  Hallar la MODA de X e indicar su significado en el contexto del problema.

La MODA es 11 meses. Lo más probable es que demoren 11 meses para desarrollar. 

## Parte D . Hallar la función de distribución de probabilidad acumulada F(X).

F(x) = Prob.Acumulada = c(0.01, 0.02, 0.04, 0.07, 0.11, 0.17, 0.25, 0.35, 0.50, 0.80, 1.00)

```{r}
Prob.Acumulada = c(0.01, 0.02, 0.04, 0.07, 0.11, 0.17, 0.25, 0.35, 0.50, 0.80, 1.00)
data= data.frame(x,y, Prob.Acumulada)
```

## Parte E  Hallar la probabilidad de demorar en la investigación más de 6 y menos de 10 meses.

P(X>6 y X<10) = P(7=< x >= 9) = P(x=7) + P(x=8) + P(x=9) = 0.24

## Parte F.   Si ya se demoró 6 meses, halle la probabilidad de demorar menos de 10. 

P(x< 10 meses|x> 6 meses) = P("x<10" interseccion "x>6")/P("x>6") = 0.24/(1-0.11) = 0.2697

## Parte G.  Calcular el valor esperado (μ) de X  

```{r}
valor.esperado = sum(x*y)
```
Se espera que el proyecto se complete en 9.68 meses.

## Parte H. Calcular el Desvío Estándar (σ) de X. 

```{r}
varianza = sum((x-valor.esperado)**2*y)
desvio.estandar=sqrt(varianza)
```

En promedio los datos se desvían 2.279825 meses del valor esperado (9.68)

## Parte I.  ¿Cuál es la probabilidad de que X difiera de μ en menos de una desviación estándar?

P(7.4 < x < 11.95) = P(8 =< x =< 11) = P(x=8)+P(x=9)+P(x=10)+P(x=11) = 0.63


# CLASE 10 EJERCICIO 3

La noche del 24 de agosto se ha convertido en el evento uruguayo de 
mayor convocatoria en cuanto a salidas nocturnas se refiere. Mediante 
la Ley No. 17.825 este evento fue denominado en forma oficial “Noche 
de la Nostalgia” y es promocionando en el exterior del país a través de 
Embajadas, Consulados y oficinas comerciales.  Sin embargo, no todo 
son buenas canciones y bailes hasta el amanecer. La excesiva ingesta 
de bebidas alcohólicas provoca accidentes de tránsito que el Estado 
trata de evitar. Autoridades municipales y policiales declararon que 
este año se registró un 2,1% de espirometrías de alcohol positivas (+).

## Parte A) 
Sobre una muestra aleatoria de 100 conductores, ¿cuál es la 
probabilidad de que al menos uno haya registrado una prueba +?

```{r}
1-pbinom(0,100,0.021)
1-dbinom(0,100,0.021) #dan lo mismo y tiene sentido, porque al ser el 0 el único caso que no me sirve, no se llega a acumular probabilidad.
```
La probabilidad de que al menos uno haya registrado una prueba positiva (+) es del 88.03%

## Parte B)
¿Qué supuestos se deben realizar para calcular la probabilidad 
anterior?

-Cada prueba tiene solo dos resutados posibles: positivo y negativo.
- Resultados Independientes
- La proababilidades de éxito se mantienen constantes en cad prueba
- Las n pruebas (en este caso 100) son idénticas, es decir se hacen bajo las mismas condiciones.



## Parte C)
Sobre una muestra aleatoria de 100 conductores, calcular la 
probabilidad de que menos de 4 hayan tenido una prueba +
```{r}
pbinom(3, 100, 0.021)
```
La probabilidad de que menos de 4 hayan tenido una prueba positiva (+) es del 84.05%

## Parte D) Grafica la función de cuantía para una muestra de 100 
conductores.

```{r}
x = 0:100
y = dbinom(x, 100, 0.021)

plot(x, y, col = "green", main = "Funcion de cuantia para 100 conductores", sub = "Elaboración propia", lwd=8, type = "h")
```

