---
title: "Control 6"
author: "PAULA ADJEMIAN, GERMAN ADJEMIAN Y RAFAEL TRUJILLO - Analitica de Datos "
date: "29 /10/ 2025"
output: 
  html_document:
    theme: journal
    toc: true
    toc_float: true
    collapsed: true
    smooth_scroll: true
    highlight: kate
    code_folding: show
    
---

# PRACTICO 7 EJERCICIO 1

Una empresa de comercio electrónico vende productos de tecnología mediante su tienda online. La 
gerencia de marketing digital desea entender cómo la inversión mensual en publicidad en redes 
sociales (Facebook , TikTok , Instagram, X) influye en las ventas mensuales. 

Las variables recolectadas son: 
• Mes: mes en el que se registraron la inversión en publicidad y las ventas 
• RRSS: inversión en publicidad en Facebook, TikTok, Instagram y X, en dólares. 
• Ventas: ventas registradas, en miles de dólares 

```{r}
library(readxl)
datos = read_excel("ecommerce.xlsx")
```

##a) Reportar y comentar el diagrama de dispersión.

```{r}
plot(datos$RRSS, datos$Ventas,
     col="red",
     main="Ventas mensuales según gastos en publicidad",
     xlab="Inversion en publicidad (USD)",
     ylab="Ventas en miles de USD")
```
Se observa una relación lineal y directa entre los gastos en publicidad y el 
volumen de ventas. 
En el rango de valores del estudio son de 2000 a 6100 usd en inversión en publicidad y las ventas de 5800 a 16600 usd. Además a medida que aumentan los gastos en publicidad se observa un aumento en las ventas.

## b) Reportar y comentar el coeficiente de correlación lineal que asocia las ventas y la inversión en publicidad en las redes. 

```{r}
cor(datos$RRSS,datos$Ventas)
```
Coef. de Person dio 0.8436
Interpretación: Se observa una relación lineal directa y fuerte entre los gastos en inversión en publicidad y las ventas de tecnología.

##c) Reportar la ecuación del modelo de regresión lineal. El modelo debe ser entrenado con el 75% de los datos recolectados. INCOMPLETO

```{r}
modelo=lm(datos$Ventas~datos$RRSS)
modelo
```
  b: 0.002284. En promedio, las ventas aumenta en U$S 2.284 por cada U$S 1000 que aumenta la inversión en publicidad de la empresa. 
  a: 0.80599. En promedio, se espera que las ventas sea de U$S 805.99 cuando no se realiza inversión en publicidad (Publicidad = 0)
  

