---
title: "Control 6"
author: "PAULA ADJEMIAN, GERMAN ADJEMIAN Y RAFAEL TRUJILLO - Analitica de Datos "
date: "29 /10/ 2025"
output: 
  html_document:
    theme: journal
    toc: true
    toc_float: true
    collapsed: true
    smooth_scroll: true
    highlight: kate
    code_folding: show
    
---

# PRACTICO 7 EJERCICIO 1

Una empresa de comercio electrónico vende productos de tecnología mediante su tienda online. La 
gerencia de marketing digital desea entender cómo la inversión mensual en publicidad en redes 
sociales (Facebook , TikTok , Instagram, X) influye en las ventas mensuales. 

Las variables recolectadas son: 
• Mes: mes en el que se registraron la inversión en publicidad y las ventas 
• RRSS: inversión en publicidad en Facebook, TikTok, Instagram y X, en dólares. 
• Ventas: ventas registradas, en miles de dólares 

```{r}
library(readxl)
datos = read_excel("ecommerce.xlsx")
```

##a) Reportar y comentar el diagrama de dispersión.

```{r}
plot(datos$RRSS, datos$Ventas,
     col="red",
     main="Ventas mensuales según gastos en publicidad",
     xlab="Inversion en publicidad (USD)",
     ylab="Ventas en miles de USD")
```
Se observa una relación lineal y directa entre los gastos en publicidad y el 
volumen de ventas. 
En el rango de valores del estudio son de 2000 a 6100 usd en inversión en publicidad y las ventas de 5800 a 16600 usd. Además a medida que aumentan los gastos en publicidad se observa un aumento en las ventas.

## b) Reportar y comentar el coeficiente de correlación lineal que asocia las ventas y la inversión en publicidad en las redes. 

```{r}
cov(datos$RRSS, datos$Ventas) #para verificar que hay asociación
cor(datos$RRSS,datos$Ventas)
```
Coef. de Person dio 0.8436
Interpretación: Se observa una relación lineal directa y fuerte entre los gastos en inversión en publicidad y las ventas de tecnología.

##c) Reportar la ecuación del modelo de regresión lineal. El modelo debe ser entrenado con el 75% de los datos recolectados. INCOMPLETO

```{r}
set.seed(4987654)

train = sample(nrow(datos),nrow(datos)*0.70) 

test  =(-train)

modelo=lm(Ventas~RRSS, data= datos, subset=train)
modelo
plot(datos$RRSS, datos$Ventas,
     col="red",
     main="Ventas mensuales según gastos en publicidad",
     xlab="Inversion en publicidad (USD)",
     ylab="Ventas en miles de USD")
abline(modelo)

reg = modelo
```
  b: 0.002333. 
  Interpretación: En promedio, las ventas aumenta en U$S 2.333 por cada U$S 1000 que aumenta la inversión en publicidad de la empresa. 
  a: 0.775114. 
  Interpretación: En promedio, se espera que las ventas sea de U$S 775.11 cuando no se realiza inversión en publicidad (Publicidad = 0)
  
## d) Probar la hipótesis de la significación de la regresión lineal. 

```{r}
summary(reg) 
```

  Ho = 0  y H1 != 0 
  Comparamos con el alpha (nivel de significación 5%) 

  Se realiza la decision de las hipotesis. En este caso la decision fue: Rechazar Ho (p-value=1.01e-9) y aceptamos H1
  Conclusión: "Basándonos en la evidencia de una muestra de entrenamiento de n=33 clientes de la tienda online podemos concluir con un nivel de significación del 5%, (Nivel de confianza de 95%) que hay una relación lineal significativa entre las Ventas y la variable inversión en publicidad (RECHAZAMOS Ho)"
  
##e) Interpretar la pendiente de la ecuación del modelo de regresión lineal en el contexto del problema. 

MIRAR MÁS ARRIBA QUE CREO QUE YA LA INTERPRETE.


PARA MI SI, ESTA YA INTERPRETADA

##f) Determinar la bondad de las predicciones en el entrenamiento a través del cálculo del 
RCME y R2. Interpretar los resultados obtenidos.

```{r}
# Creo un vector que contiene las predicciones para la muestra train

pred  = predict(reg,newdata=datos[train,])

# Calculo el CME Cuadrado medio del error 
CME.train  = mean((pred-datos$Ventas[train])^2)
CME.train

# Calculo el RCME Raiz Cuadrada del Error Cuadratico Medio 
RCME.train  = sqrt(CME.train)
RCME.train
R2 = cor(datos$RRSS,datos$Ventas)^2
R2
```
El RCME (Raíz del Cuadrado Medio del Error) del entrenamiento es de 3.85 miles de USD, lo que indica que, en promedio, las predicciones del modelo se desvían 3.85 mil dólares de las ventas reales.
Por otra parte, el R2 es aproximadamente 0.71, lo que muestra que el 71% de la variabilidad de las ventas se explica por la inversión en publicidad.



##g) Determinar la calidad de las predicciones en testing a través del cálculo del RCME. Interpretar el resultado. ¿Hubo sobreajuste? Justificar la respuesta

```{r}
# Creo un vector que contiene las predicciones para la muestra test
pred_test <- predict(reg, newdata = datos[test,])

# Calculo el CME Cuadrado medio del error 
CME.test  = mean((pred_test-datos$Ventas[test])^2)
CME.test

# Calculo el RCME Raiz Cuadrada del Error Cuadratico Medio 
RCME.test  = sqrt(CME.test)
RCME.test
#Calculamos el sobreajuste
sobreajuste = RCME.test/RCME.train
sobreajuste
sobreajuste<2
```
El RCME obtenido fue de 3.85, lo que indica que, en promedio, las predicciones del modelo de regresión lineal difieren en aproximadamente 3.85 miles de dólares respecto a las ventas reales.
Este valor relativamente bajo muestra que el modelo logra ajustar de manera razonablemente buena los datos observados, aunque siempre existe un margen de error inherente al modelo lineal.
Por último, calculamos el sobreajuste, el cual no da aproximadamente 1.05, por lo que tomando como métrica indicadora el estándar dado en clase, si: sobreajuste < 2 no es considerable, (o también 1.25). Por ende no hay un sobreajuste relevante.


##h) Predecir las ventas de la empresa cuando se invierten 15000 dólares en publicidad en las redes. Comentar la validez de esta predicción. 

```{r}

nuevos_datos = data.frame(RRSS = c(1500))

predict(reg, newdata=nuevos_datos)

Ecuacion = 0.7751 + 0.00233*(1500)
Ecuacion
```
Cuando se invierte en la tienda online 1500 usd en publicidad se espera un total de ventas por 4.2739 miles de usd.

