---
title: "Clase 10 TEORICO CLASE 6"
author: "RAFAEL TRUJILLO - Analitica de Datos "
date: "18 /09/ 2025"
output: 
  html_document:
    theme: journal
    toc: true
    toc_float: true
    collapsed: true
    smooth_scroll: true
    highlight: kate
    code_folding: show
    
---

# EJEMPLO 1

Vamos a resolver el EJERCICIO 1 HACIENDO U DIAGRAMA DE DISPERSIÓN.

```{r}
Xsuperficie = c(40,50,50,60,70,80,100)
Yprecio = c(12,15,13,15,16,20,21)

plot(Xsuperficie, Yprecio,
     col="blue",
     main="precios según superficies",
     sub="Elaboración propia",
     xlab="Superficie en m2",
     ylab="Precios en miles $"
     )

```

Comentarios: 

#EJEMPLO 2

Calcular y intnerpretar la COVARIANZZA

```{r}
cov(Xsuperficie, Yprecio)
```
Respuesta: La covarianza nos da 66.67 m2 por miles de $

Se observa una asociacion ositiva (directa) entre la superficie y el precio de alquileres,

```{r}
cor(Xsuperficie, Yprecio)
```
Repuesta: r=0.95657
Interpretacion: se observa una asociacion lineal directa u fuerte entre la superficie y el precio de alquileres.

5.1. Obtener la ecuación de regresión lineal que permite predecir el 
precio de alquiler (miles $) a partir de la superficie (metros 
cuadrados) 

```{r}
modelo = lm(Yprecio~Xsuperficie)
modelo
```
La ecuación es Y(techo)(precio)=6 + 0.1556x(superficie)
b=0.1556 pendiente.
Interpretación: "por cada m2 que aumente la Superficie del apartamento, el precio de alquiler aumenta en promedio $ 0,156 mil ($156)”

a= 6 intercepto
Interpretación: "el precio de alquiler promedio de una propiedad de 0 m2 sería de $6 mil”

```{r}
plot(Xsuperficie, Yprecio,
     col="blue",
     main="precios según superficies",
     sub="Elaboración propia",
     xlab="Superficie en m2",
     ylab="Precios en miles $"
     )
abline(modelo, col="red")
```
 5.3. Qué tan bueno es el ajuste del  modelo? Calcule e interprete el 
coeficiente de determinación. 

```{r}
r2 = cor(Xsuperficie, Yprecio)**2
```

El coeficiente de determinación es: `r r2*100`%

Interpretación: El modelo presenta un buen ajuste.
+ El 91,39% de la variabilidad observada en el precio de alquileres 
(variable Y) de los apartamentos de la muestra se explica  por la  
superficie de los mismos (variable X) a través del modelo de regresión 
lineal. 
+ El restante 100%-91,39% = 8,61% es explicado por otras variables 
además de la superficie. .