---
title: "Proyecto Final"
author: "PAULA ADJEMIAN, GERMAN ADJEMIAN Y RAFAEL TRUJILLO - Analitica de Datos "
date: "18/ 11/ 2025"
output: 
  html_document:
    theme: journal
    toc: true
    toc_float: true
    collapsed: true
    smooth_scroll: true
    highlight: kate
    code_folding: show
    
---

# Proyecto Final 2 Semestre 2025

La base de datos PrestamosUY.xlsx recopila información proveniente de una empresa financiera uruguaya. Contiene registros correspondientes a una muestra de préstamos personales otorgados por dicha institución. Para cada préstamo se relevaron diversas variables cuantitativas y cualitativas vinculadas a las características del cliente, las condiciones del crédito y el comportamiento de pago: 

  • ID. Identificador del titular del préstamo. 
  • Ingreso. Ingreso anual (dólares) del titular del préstamo. 
  • Disponible. Línea de crédito disponible (dólares) luego de efectuado el préstamo. 
  • Importe. Importe en dólares del préstamo personal otorgado. 
  • Sexo. Sexo del titular: 1-Hombre y 2-Mujer. 
  • Educacion. Máximo nivel de estudios del titular: 1-Universidad, 2-Secundaria, 3 Primaria, 4-Otra.  
  • Estado_Civil. Estado civil del titular: 1-Casado/Unión libre,  2 Soltero/Divorciado/Viudo. 
  • Edad: Edad en años del titular al momento de sacar el préstamo.   
  • Default: Incumplimiento de pagos (default): 1-Default y 0-No default. 

Esta base de datos será empleada para el desarrollo de modelos de machine learning de regresión lineal y clasificación, con el objetivo de identificar los factores que determinan el monto de los préstamos y estimar la probabilidad de incumplimiento de pago por parte de los clientes. 

```{r}
library(readxl)
datos = read_excel("PrestamosUY.xlsx")
```














## Parte 2: Elaborar un modelo de árbol de clasificación que sirva para predecir cuándo hay un incumplimiento de pagos (Default). 

```{r}
library(tree)
library(rio) 
library(rpart)
library(rattle)

set.seed(1111)   
train <- sample(nrow(PrestamosUY), nrow(PrestamosUY)*0.5) 
test <- (-train)

# Arbol de clasificacion con la base de training (falta completar)
par(mfrow = c(1, 1))
Arbol1 = rpart(default ~ Ingresos + Disponible + Importe ,
               Default[train,], method = 'class')

Arbol1
```

